臺灣高雄地方法院刑事判決　　　　　　　 96年度訴字第510號
公　訴　人　臺灣高雄地方法院檢察署檢察官
被　　　告　甲○○
上列被告因違反臺灣地區與大陸地區人民關係條例等案件，經檢
察官提起公訴（95年度偵字第31981 號），本院依簡式審判程序
判決如下：
    主  文
甲○○違反不得使大陸地區人民非法進入臺灣地區之規定，處有
期徒刑捌月；緩刑年。
    事  實
一、甲○○明知其與大陸地區女子王波（由檢察官另向本院聲請
    簡易判決處刑）並無結婚之真意，且不得以假結婚方式引介
    大陸地區女子非法進入臺灣地區，詎甲○○竟基於使大陸地
    區人民非法進入台灣地區之犯意，及與王波基於行使使公務
    員登載不實公文書之犯意聯絡，由甲○○前往大陸，並於民
    國93年12月30日在大陸遼寧省瀋陽市與王波辦理結婚登記。
    嗣甲○○返台後，向內政部警政署入出境管理局以配偶來台
    探親為由，申請名義上之配偶即大陸地區人民王波入境台灣
    ，王波入境後，二人再於94年6 月30日，持大陸遼寧省瀋陽
    市公證處結婚公證書及財團法人海峽交流基金會驗證證明書
    等文件，至高雄縣鳳山市第一戶政事務所，填具結婚登記申
    請書，申請辦理結婚之戶籍登記，使該戶政事務所承辦戶籍
    登記之公務員，將此不實之結婚事項，登載於職務上所掌之
    戶籍登記簿之公文書，及在所掌換發甲○○之國民身分證配
    偶欄為不實之登載，並持以行使，足以生損害於戶政機關對
    戶籍及身分管理之正確性。嗣經甲○○與王波2 人主動前往
    高雄縣政府鳳山分局成功派出所自首而接受裁判，始悉上情
    。
二、案經高雄縣政府警察局鳳山分局報請臺灣高雄地方法院檢察
    署檢察官偵查起訴。
    理  由
壹、程序部分
    本件被告甲○○犯係死刑、無期徒刑、最輕本刑為3 年以上
    有期徒刑以外之罪，其於準備程序中就前揭被訴事實為有罪
    之陳述，經受命法官告知簡式審判程序之旨，並聽取公訴人
    、被告之意見後，本院認無不得或不宜改依簡式審判程序進
    行之處，爰依刑事訴訟法第273 條之1 第1 項、第284 條之
    1 ，裁定本件由受命法官獨任進行簡式審判程序，合先敘明
    。
貳、實體部分
一、上揭事實，業據被告甲○○於警詢、偵查及本院審理時供認
    不諱，核與證人王波於警詢、偵查中之證述內容相符，且有
    大陸地區人民進入台灣地區旅行證申請書、大陸地區人民進
    入台灣地區保證書、中華人民共和國結婚公證書、財團法人
    海峽交流基金會證明書、結婚登記申請書、戶籍謄本等在卷
    可佐，從而，本件罪證明確，被告犯行堪以認定。
二、查被告甲○○行為後，刑法於94年2 月2 日經總統令修正公
    布，於95年7 月1 日施行，而比較新舊法時應就罪刑有關之
    共犯、未遂犯、想像競合犯、牽連犯、連續犯、結合犯，以
    及累犯加重、自首減輕暨其他法定加減原因（如身分加減）
    與加減例等一切情形，綜其全部罪刑之結果而為比較（最高
    法院95年5 月23日刑事庭第8 次會議決議參照）。經查：
  (一)修正後之刑法刪除第55條關於牽連犯之規定，依此規定，則
    被告所犯各罪應依數罪併罰之規定分論併罰，比較新舊法之
    規定，修正後之規定並非較有利於被告。
  (二)被告行為後，刑法第33條第5 款業已修正施行；修正後刑法
    第33條第5 款規定「罰金：新臺幣1,000 元以上，以百元計
    算之。」，與修正前刑法第33條第5 款規定「罰金：1 元以
    上。」，有所不同，比較新舊法結果，新法並未較有利被告
    。
  (三)修正前刑法第62條前段規定自首者減輕其刑，修正後刑法第
    62條前段規定自首者「得」減輕其刑，比較新舊法結果，自
    以修正前刑法第62條前段規定對被告較為有利。
  (四)綜上，比較之結果，修正後刑法未較有利於被告，依刑法第
    2 條第1 項前段規定，自應適用被告行為時之刑法即舊刑法
    ，併此敘明。（又依最高法院前揭刑事庭會議決議，犯罪在
    新法施行前，而於新法施行後為緩刑之宣告，應適用新法第
    74條之規定）。
三、核被告所為，係犯臺灣地區與大陸地區人民關係條例第79條
    第1 項之使大陸地區人民非法進入臺灣地區、刑法第216 條
    、第214 條之行使使公務員登載不實之公文書罪。被告與大
    陸女子王波間，就行使使戶政機關公務員登載不實之事項，
    有犯意之聯絡，行為之分擔，應為共同正犯。又被告所犯使
    該主管機關之公務員登載不實之低度行為，應為行使使公務
    員登載不實之高度行為所吸收，不另論罪。又被告所犯之行
    使登載不實文書之犯行，其目的在使大陸地區人民非法進入
    臺灣地區，所犯二罪間，有方法、目的之牽連關係，應從一
    重論以違反臺灣地區與大陸地區人民關係條例第79條第1 項
    之使大陸地區人民非法進入臺灣地區罪論處。被告就上開所
    犯之罪，於警方尚未發覺前，即主動至警局自首，並接受裁
    判等情，此有被告於95年10月26日，在高雄縣政府警察局鳳
    山分局成功派出所之調查筆錄1 份在卷可佐（見警卷第2 頁
    ），堪認其所為，已符合刑法自首之要件，應依法減輕其刑
    。爰審酌被告以假結婚真入境之方式，使大陸地區女子入境
    台灣，不僅損害入出境管理機關管理入出境資料之正確性，
    亦對社會造成潛在之危險，惟衡酌其犯後自首坦承犯行及其
    犯罪之動機、目的、手段、智識程度、生活狀況等一切情狀
    ，量處如主文所示之刑。又被告前未曾受有期徒刑以上刑之
    宣告，此有臺灣高等法院被告前案紀錄表可按，其因一時思
    慮欠周，致罹刑典，事後已坦承犯行，深具悔意，經此刑之
    宣告後，應知警惕而無再犯之虞，本院因認暫不執行其刑為
    當，予以宣告緩刑3 年，用啟自新。
據上論斷，應依刑事訴訟法第299 條第1 項前段、第273 條之1
第1 項，臺灣地區與大陸地區人民關係條例第79條第1 項，刑法
第2 條第1 項、刑法第11條前段、第28條、第216 條、第214 條
、修正前刑法第55條、第62條、刑法第74條第第1 項第1 款，刑
法施行法第1 條之1 ，判決如主文。
中　　華　　民　　國　　96　　年　　4 　　月　　3 　　日
                  刑事第六庭    法　官  李  蓓
以上正本證明與原本無異。
如不服本判決，應於收受送達後10日內向本院提出上訴書狀（應
附繕本）。
中　　華　　民　　國　　96　　年　　4 　　月　　9 　　日
　　　　　　　　　　　　        書記官  何慧娟
附錄本判決論罪之法條：
中華民國刑法第214條
（使公務員登載不實罪）
明知為不實之事項，而使公務員登載於職務上所掌之公文書，足
以生損害於公眾或他人者，處3年以下有期徒刑、拘役或5百元以
下罰金。
中華民國刑法第216條
（行使偽造變造或登載不實之文書罪）
行使第210條至第215條之文書者，依偽造、變造文書或登載不實
事項或使登載不實事項之規定處斷。
臺灣地區與大陸地區人民關係條例第15條
下列行為不得為之：
一  使大陸地區人民非法進入臺灣地區。
二  明知臺灣地區人民未經許可，而招攬使之進入大陸地區。
三  使大陸地區人民在臺灣地區從事未經許可或與許可目的不符
    之活動。
四  僱用或留用大陸地區人民在臺灣地區從事未經許可或與許可
    範圍不符之工作。
五  居間介紹他人為前款之行為。
臺灣地區與大陸地區人民關係條例第79條第1項
（罰則）
一違反第15條第1款規定者，處1年以上7年以下有期徒刑，得併
  科新臺幣一百萬元以下罰金。
